【裁判字號】    99,交聲,1571
【裁判日期】    990730
【裁判案由】    聲明異議
【裁判全文】
臺灣臺中地方法院交通事件裁定        99年度交聲字第1571號
原處分機關  交通部公路總局臺中區監理所
異  議  人
即受處分人  甲○○
上列受處分人因違反道路交通管理處罰條例案件，對於交通部公
路總局臺中區監理所九十九年三月二十三日所為之裁決（中監違
字第裁六○－Ｚ三Ａ○一九七六四號裁決書），聲明異議，本院
裁定如下：
    主    文
異議駁回。
    理    由
一、原處分機關【即交通部公路總局臺中區監理所】係以：異議
    人即受處分人甲○○（下稱受處分人）駕駛八三七二－ＴＹ
    號自用小客貨車，於民國九十九年二月十六日十九時二十三
    分，在國道一號南下一六三公里處，因「一小型車行駛路肩
    （非故障車、非開放路段）、二駕照逾期仍駕車」違規，經
    國道公路警察局第三警察隊依違反道路交通管理處罰條例第
    三十三條第一項第九款及第二十二條第一項第七款舉發。受
    處分人於期限內提出申訴，惟對原舉發單位函復仍有不服，
    原處分機關遂於九十九年三月二十三日依違規事實以中監違
    字第裁六○－Ｚ三Ａ○一九七六四號裁決書裁處罰鍰新臺幣
    （下同）五千八百元及扣繳逾期之駕駛執照，並依同法第六
    十三條規定記違規點數一點，逾期依裁決書處罰主文規定裁
    處等語。
二、聲明異議意旨略以：受處分人於新年期間在后里收費站，行
    駛於開放大貨車通行，於路肩前以行駛外線，但後方巡邏車
    從後攔查說受處分人行駛於路肩，但沒有提證，為何可以直
    接開單，直接認定就是受處分人開的車等語。
三、按汽車行駛於高速公路，不遵使用限制、禁止、行車管制及
    管理事項之管制規則而未依規定使用路肩者，處汽車駕駛人
    三千元以上六千元以下罰鍰；又汽車駕駛人有上開行為時，
    除依原條款處罰鍰外，並記違規點數一點，道路交通管理處
    罰條例第三十三條第一項第九款、第六十三條第一項第一款
    分別定有明文。次按「路肩」係指設於車道之外側，路面邊
    線與護欄或邊溝間之部分；汽車行駛高速公路及快速公路，
    不得在路肩上行駛，或利用路肩超越前車或倒車，但(一)執行
    任務之救護車、消防車、警備車、工程車、救濟車及吊車，
    不受限制；(二)遇有濃霧、濃煙、強風、大雨等特殊狀況嚴重
    影響行車安全時得在路肩暫停，並應顯示危險警告燈，視線
    清晰時，應即恢復行駛；(三)汽車在行駛途中，因機件故障或
    其他緊急情況無法繼續行駛時，應滑離車道，在路肩上停車
    待援；又為維護高速公路及快速公路交通安全與暢通，該管
    公路管理機關或警察機關於必要時，得發布命令，指定時段
    於高速公路及快速公路特定匝道或路段之車道、路肩，禁止
    、限制或開放車輛通行；高速公路及快速公路交通管制規則
    第二條第一項第十六款、第九條第一項第二款、第二項、第
    十二條、第十五條、第十九條第三項亦分別定有明文。再按
    汽車駕駛人，駕駛執照逾有效期間仍駕車者，處一千八百元
    以上三千六百元以下罰鍰，並禁止其駕駛，逾期之駕駛執照
    並應扣繳之，道路交通管理處罰條例第二十二條第一項第七
    款、第二項亦定有明文。
四、經查：
（一）本件受處分人甲○○於九十九年二月十六日十九時二十三
      分許，駕駛車牌號碼八三七二－ＴＹ號自用小客貨車，在
      國道一號公路南向一六三公里處，因「一小型車行駛路肩
      （非故障車、非開放路段）、二駕照逾期仍駕車」之違規
      ，為內政部警政署國道公路警察局第三警察隊泰安分隊員
      警以公警局交字第Ｚ三Ａ○一九七六四號舉發違反道路交
      通管理事件通知單舉發。而被告於本院訊問時陳稱：就本
      件裁決書關於我駕照逾期駕駛汽車的處分，我沒有異議等
      語（見本院卷十一頁），並有公路監理電子閘門（證號查
      詢汽車駕駛人）查詢表一件附卷可按。且受處分人於期限
      內提出申訴，經原舉發機關即內政部警政署國道公路警察
      局第三警察隊函覆以：『三、本隊製填公警局交字第Ｚ三
      Ａ○一九七六四號違規單，於單記違規時、地，當場舉發
      八三七二－ＴＹ號車行駛路肩、駕駛執照逾有效期間仍駕
      車等違規案。查據執勤員警稱：「是日國一公路南向一六
      三公里處有交通壅塞現象，渠等隨車流行駛於外側車道，
      然八三七二－ＴＹ號車突由巡邏車右側行駛路肩而過，為
      執勤員警目睹而直接攔查，事實上驟然間難以立即攝（錄
      ）影器材取證，該車違規屬實」，本隊執勤員警發現違規
      行為，本於職權當場攔車舉發，於法並無不合。』等語，
      有內政部警政署國道公路警察局第三警察隊九十九年三月
      十日公警三交字第○九九○三七○三八八號函附卷可稽，
      堪認屬實。
（二）受處分人雖以上開情詞置辯，然經證人即本案舉發員警湯
      正豐到庭具結證稱：「（問：請說明你們發現該自小客貨
      車違規行駛路肩的過程？）通過后里收費站之前，我們是
      開在南下的最外側車道，過收費站之前車流還沒有很多，
      是一過后里收費站之後車很多很擁塞，一過收費站時速約
      只有十公里左右，我們警車是從大型ＥＴＣ車道通過收費
      站，該大型ＥＴＣ車道是從最外側算過來應該是第三個車
      道，收費站的最外側車道是封閉的，第二個車道是大客車
      的繳費車道，第三個車道就是我們警車直接通過的大型車
      ＥＴＣ車道，一過之後就很擁擠，過了收費站之後我們還
      是行駛在最外側的車道，準備跟著車流要匯入主線南下三
      線道，我們還沒有到達匯入主線南下三線道之前，我們發
      現我們右側有一輛白色馬自達的車子從我們右邊行駛過去
      ，該白色馬自達的車就是本案的八三七二－ＴＹ的這部車
      子，過去之後，我們隨即打開警報器，把該車攔停，八三
      七二－ＴＹ汽車的違規行為，就是從我們警車的右側行駛
      過去的地點，因為我們警車已經行駛在最外側車道，我們
      警車的右側車道是白色實線，白色實線右邊就是路肩，八
      三七二－ＴＹ從我們警車右側違規行駛路肩的地方是匯入
      主線車道前約五十公尺左右，當天晚上有飄雨，我有看警
      車裡面的後照鏡，警車裡面有兩個後照鏡，一個給正駕駛
      看的，一個給副駕駛座的人看的，因為該車是白色的看得
      很清楚，我從後照鏡看到本案違規汽車時，已經距離我們
      警車很近，而且從我們警車右邊經過，我們就打開警報器
      跟在本案違規汽車後面，再向前攔停，‧‧‧」、「（
      問：取締本案違規車輛，有將其他違規車輛誤認是本案八
      三七二－ＴＹ號汽車違規的可能嗎？）因為本案八三七二
      －ＴＹ是從我們右手邊經過，我們就開警報器攔停，沒有
      誤認的可能。」、「（問：是否確定八三七二－ＴＹ是白
      色的汽車？）當天攔停駕駛人甲○○時，因為駕駛人針對
      我們取締違規行為有點不愉快，他認為他沒有違規，他拒
      絕簽名，我們有到警車拿相機拍攝他車子的畫面，因為當
      時是晚上，如果是銀色看起來也可能是白色。」等語。查
      警員湯正豐於九十九年二月十六日十八時至二十二時執行
      巡邏勤務，有內政部警政署國道公路警察局第三警察隊九
      十九年六月二十九日公警三交字第○九九○三○四三五三
      號函在卷可參，其與受處分人間互不相識，目睹及舉發受
      處分人之上開違規情事，衡情應無涉詞攀誣、或虛構違規
      事實以陷害受處分人之理，且據其上揭說明，亦應無誤看
      或誤為判斷之情事，警員執行公務本身受行政懲處責任之
      監督，到庭具結作證更以刑罰擔保其真實性，殊無甘冒行
      政懲處及刑法偽證罪責任，而刻意誣陷受處分人之必要，
      因此可信賴警員湯正豐前開陳述為真實。受處分人雖主張
      其所駕駛之車輛為銀色云云，惟查，本件舉發違規時間為
      十九時二十三分，因光線因素致證人判斷車身顏色為白色
      ，固與事實有別，然與受處分人所駕駛八三七二－ＴＹ號
      自用小客貨車之車身顏色銀色極為接近，因
      本件案發當時為夜間、天色昏暗，故證人對車身顏色在判
      斷上有所影響，尚不得僅此遽認證人之證言有何不可信之
      情事存在。
（三）另受處分人雖辯稱警方未提供任何事證云云，惟按執行交
      通勤務警察依法律規定製單舉發違反道路交通管理處罰條
      例所列之違規事實，並由公路主管機關加以處罰，係行政
      機關執行公權力措施而對外直接發生法律效果之單方行政
      行為，本質上為行政處分，係公務員基於職務上權力，依
      法就特定之具體事件所為具有公法上效果之單方行政行為
      ，基於公務員為公法上行為具有公信力之原則，該行政處
      分當可被推定為真正，其據以依法處分之事實認定亦為真
      正無誤，本此公信原則，乃立法者賦予行政機關制定違反
      道路交通事件統一裁罰標準及處理細則，使舉發員警得當
      機處分以達其維護交通秩序、安全之行政目的，反之，若
      謂公務員一切行政行為均需預留證據以證其實，則國家行
      政勢必窒礙難行，據此，刑事訴訟法就犯罪證據有關之規
      定中與屬行政秩序罰之交通違規裁罰本質不合之部分，自
      不在準用之列。從而，本件受處分人既未就舉發員警之舉
      發有誤提出相關證據以供調查，本院亦查無任何證據足資
      證明員警有捏造事實違法取締之情事，則舉發員警本其維
      護交通秩序、安全職責所為之舉發，自應受到合法、正確
      之推定。是受處分人主張舉發員警未提出採證照片佐證受
      處分人之違規事實云云，亦無可採。
五、綜上所述，原處分機關以受處分人於上開時、地持逾期之駕
    駛執照，違規行駛高速公路路肩之行為，而依據首揭規定及
    違反道路交通管理事件統一裁罰基準表，裁處受處分人罰鍰
    五千八百元，並記違規點數一點，扣繳駕照，於法並無不合
    ，本件異議為無理由，應予駁回。
六、據上論斷，應依道路交通管理處罰條例第八十七條、道路交
    通案件處理辦法第十九條，裁定如主文。
中    華    民    國    99    年    7     月    30    日
                  交通法庭  法  官  何世全
以上正本證明與原本無異。
如不服本裁定，應於收受送達後5日內向本院提出抗告狀。（應
附繕本）
                            書記官  陳建分
中    華    民    國    99    年    7     月    30    日

司法院資訊處製作；財團法人民間司法改革基金會備份。
